臺灣桃園地方法院民事判決
                                     109年度原訴字第90號
原      告  黃愛桃  
訴訟代理人  陳郁仁律師（法律扶助律師）
複  代理人  徐慧齡律師（法律扶助律師）
            陳稚平律師
被      告  黃信瑋  

法定代理人  黃得洲  

被      告  徐惠美  

上列當事人間請求損害賠償事件，於民國110 年12月1 日言詞辯
論終結，本院判決如下：
    主      文
被告應連帶給付原告新臺幣參拾玖萬陸仟伍佰伍拾壹元，及自民
國一一○年四月二十二日起至清償日止，按週年利率百分之五計
算之利息。
原告其餘之訴駁回。
訴訟費用由被告連帶負擔百分之三十五，餘由原告負擔。
本判決得假執行。
原告其餘假執行之聲請駁回。 
    事實及理由
壹、程序事項：
一、按訴狀送達後，原告不得將原訴變更或追加他訴，但擴張或
    減縮應受判決事項之聲明者，不在此限，民事訴訟法第255
    條第1 項但書第3 款定有明文。查原告起訴時原聲明請求：
    ㈠被告應連帶給付原告新臺幣（下同）84萬3,676 元，及自
    起訴狀繕本送達翌日起至清償日止，按週年利率百分之五計
    算之利息。㈡願供擔保請准宣告假執行（見本院109 年度壢
    司調字第352 號卷〈下稱調解卷〉第3 頁），嗣於民國110 年
    4 月21日具狀變更訴之聲明如下列聲明欄所示（見本院卷第
    33頁），經核原告所為訴之變更，係屬擴張應受判決事項之
    聲明，揆諸前揭說明，並無不合，應予准許。
二、按當事人喪失訴訟能力或法定代理人死亡或其代理權消滅者
    ，訴訟程序在有法定代理人或取得訴訟能力之本人承受其訴
    訟以前當然停止；承受訴訟人，於得為承受者，應即為承受
    之聲明，他造當事人，亦得聲明承受訴訟；聲明承受訴訟，
    應提出書狀於受訴法院，民事訴訟法第170條、第175條、第
    176 條分別定有明文。本件被告乙○○係91年5 月14日出生，
    於原告109 年9 月8 日提起本件民事訴訟時，為未成年人，
    而其法定代理人依戶籍謄本所載，於106 年1 月4 日父母離
    婚時，本係約定由母行使負擔其權利義務，嗣110 年4 月8
    日重新約定，由父行使負擔其權利義務。故原告起訴時，雖
    列被告甲○○兼為被告乙○○之法定代理人，然於訴訟進行中，
    因被告乙○○之法定代理人已於110 年4 月8 日變更為其父丙○○，有上揭戶籍謄本在卷可稽（見本院個資卷），且原告於
    110 年5 月28日具狀由丙○○聲明承受訴訟（見本院卷第59頁
    ），經核尚無不合，自應准許。
三、被告乙○○法定代理人丙○○於言詞辯論期日不到場，核無民事
    訴訟法第386 條所列各款情形，爰依原告之聲請，由其一造
    辯論而為判決。
貳、實體事項：
一、原告起訴主張：被告乙○○於108 年7 月26日晚上7 時，騎乘
    車牌號碼000-0000機車，沿桃園市龍潭區中豐路由龍潭往平
    鎮方向行駛，行經中豐路與工五路口交岔路口時，原應注意
    行車速度，依速限標誌或標線之規定，無速限標誌或標線者
    ，行車時速不得超過50公里，且車輛應行駛時應注意車前狀
    況，隨時採取必要之安全措施，車輛行經行人穿越道，遇有
    行人穿越時，無論有無交通指揮人員指揮或號誌指示，均應
    暫停讓行人先行通過，且依當時天候為晴、夜間有照明、路
    面乾躁、無缺陷、無障礙物、視距良好，並無不能注意之情
    形，詎仍疏未注意，以時速50餘公里之速度超速行駛通過該
    交岔路口，適有自工五路往中豐路694 巷方向、闖越紅燈、
    已通過近4 個車道之原告行走人行道而至，被告乙○○因閃避
    不及撞及原告，造成原告受有腦部硬膜下出血、右脛骨及腓
    骨開放性骨折、頭部外傷併皮下血腫之傷害（下稱系爭傷害
    ）。又被告乙○○於本件事故發生時為限制行為能力人，被告
    甲○○於本件事故發生時為其法定代理人，依民法第187 條第
    1 項前段規定應連帶負賠償責任，為此爰依侵權行為之法律
    關係，請求被告連帶賠償醫藥費19萬2,207 元、交通費1萬1
    ,460 元、看護費119 萬9,100 元及精神慰撫金20萬元，以
    被告乙○○就本件事故應負7 成之過失比例計算，被告應負擔
    之損害額為112 萬1,937 元等語。並聲明：㈠被告應連帶給
    付原告112萬3,676 元，及自民事擴張訴之聲明狀繕本送達
    翌日起至清償日止，按週年利率百分之五計算之利息。㈡願
    供擔保請准宣告假執行。
二、被告方面：
  ㈠被告乙○○表示：伊現在的經濟能力無法一次給付等語。並聲
    明：原告之訴駁回。
  ㈡被告甲○○則以：被告乙○○就本件事故應是未注意，而非未禮
    讓，因為原告闖紅燈等語置辯。並聲明：原告之訴駁回。
三、查原告主張被告乙○○上開行為致其受有系爭傷害，被告甲○○
    於事故發生時為被告乙○○之法定代理人等事實，業據提出本
    院少年法庭宣示筆錄、國軍桃園總醫院附設民眾診療服務處
    （下稱國軍醫院）診斷證明書等件為證（見調解卷第7 至8 
    頁背面），經核屬實，並為被告所不爭，原告此部分之主張
    自堪信為真實。
四、按因故意或過失，不法侵害他人之權利者，負損害賠償責任
    ；不法侵害他人之身體或健康者，對於被害人因此喪失或減
    少勞動能力或增加生活上之需要時，應負損害賠償責任；不
    法侵害他人之身體、健康者，被害人雖非財產上之損害，亦
    得請求賠償相當之金額。民法第184 條第1 項前段、第193
    條第1 項、第195 條第1 項前段分別定有明文。查被告乙○○
    對於本件事故之發生既具有超速行駛、行經行人穿越道未暫
    停讓行人先行通過、未充分注意車前狀況之過失，且其過失
    不法行為與原告所受損害間具有相當因果關係，是原告主張
    被告乙○○應負侵權行為損害賠償責任，於法核屬有據。茲就
    原告請求賠償之項目及金額，分別審究如下：
  ㈠醫療費：
　　原告主張其因被告乙○○過失發生車禍而受傷，支出醫療費
    用19萬2,207 元，業據其提出國軍醫院醫療費用明細收據為
    憑（見調解卷第9至17頁，本院卷第39至41頁），本院審酌
    原告所受之傷勢，認原告此部分之支出確為治療及維持身體
    健康所必要，核屬因被告乙○○前揭過失侵權行為而需支出之
    醫療費用，自屬有據。
  ㈡交通費用：
　　原告主張因本件事故支出交通費用1 萬1,460元，雖據提出
    寄行計程車車資收據、計程車程車證明為憑（見調解卷18第
    至23頁，本院卷第43、45頁）。惟觀諸原告所提出醫療費用
    收據及計程車收據日期，其中僅108 年10月15日、10月31日
    、11月12日、11月13日、11月22日、12月5日、12月19日、1
    09年1月2日、4月16日、5月14日、5月30日、6月4日、6月11
    日、6月16日、7月16日、8月13日、11月5日、12月24日有至
    國軍醫院就診之紀錄，而原告因本件事故所受骨折之傷勢，
    確有影響其行動能力，應有支付此部分交通費用之必要，是
    原告請求被告賠償前揭部分之損害共4,895元，即屬有據；
    至原告其餘計程車費用之請求，因搭乘日期未與原告就診日
    期相符，或為日期、車資空白之收據，自無法認屬原告本人
    所支出之就診或必要交通費用，故該部分即應予以駁回。另
    觀之原告所提醫療費用收據，原告於108年11月13日至同年
    月22日於國軍醫院住院治療（見調解卷第16頁），其所提10
    8年11月13日之乘車收據4紙部分，其中車資560元（記載路
    程為「自地檢署至中豐路」）、575元（行經高速公路平鎮
    系統、機場系統）、170元部分（搭車時間該日晚間6時36分
    許）（見調解卷第20頁），行車路徑或時間不符前往龍潭區
    該醫院住院治療所需，應予提除，併此敘明。
  ㈢看護費：
    原告主張其因系爭傷勢，自108年8月1日起6個月、自109年5
    月31日起6個月，及自109年12月24日起6個月，需專人照護
    ，固據提出國軍醫院108年10月3日診斷書載稱：「病人於10
    8年7月26日送至本院急診…於108年7月31日轉出加護中心…需
    休養復健6個月…」，109年6月16日之診斷證明書記載：「病
    患自109年5月21日入院，於109年5月30日出院。…建議休養
    復健6個月…」，109年12月24日之診斷證明書記載：「00000
    00門診，活動不能，建議再休養復健6個月…需專人照顧看護
    6個月」（見調解卷第7、25頁，本院卷第37頁）為憑。然經
    本院函詢國軍醫院原告因108年7月26日事故所致之傷勢，有
    無需專人照顧之必要？如有，期間多久？又為半日或全日照
    顧等情，據該院函覆稱：「㈠有專照之必要、㈡6個月，並視
    病況復原程度再評、㈢全日」等語，有該院110年4月15日醫
    桃企管字第1100103984號函可參（見本院卷第27頁）。基上
    ，足認原告因本件事故所受之系爭傷勢，有需專人全日看護
    必要之期間，應以醫院綜觀病人治療及復原程度後最新評估
    之結果較為準確，故以該醫院最新函覆本院為6個月為可採
    。又按親屬間之看護，縱因出於親情而未支付該費用，然其
    所付出之勞力，顯非不能以金錢為評價，此種基於身分關係
    之恩惠，自不能加惠於加害人，而應比照一般看護情形，認
    被害人受有相當看護費之損害，命加害人賠償，始符民法第
    193條第1 項所定增加生活上需要之意旨（最高法院89年度
    台上字第1749號判決意旨參照）。而原告主張看護費用全日
    以2,200 元計算，核與醫院及居家全日看護費用之一般行情
    亦屬相符。從而，原告得請求被告賠償之看護費應為39萬6,
    000元（計算式：2,200元×30日×6＝39萬6,000元），逾此部
    分之請求，則屬無據。 　　　　
  ㈣精神慰撫金：
    按精神慰藉金之賠償須以人格權遭遇侵害，使精神上受有痛
    苦為必要，其核給之標準固與財產上損害之計算不同，然非
    不可斟酌雙方身分資力與加害程度，及其他各種情形核定相
    當之數額；所謂相當，除斟酌雙方身分資力外，尤應兼顧加
    害程度與其身體、健康影響是否重大以為斷，最高法院51年
    臺上字第223 號判例意旨、最高法院89年度臺上字第1952號
    判決意旨參照。查本件原告因被告乙○○有上開過失，致原告
    受有系爭傷害；復審酌原告為國中畢業，暨每月薪資所得、
    財產狀況；被告乙○○為國中畢業，為臨時工，暨每月薪資所
    得、財產狀況，被告甲○○為高職畢業，之前擔任保險業務員
    ，目前無工作，暨每月薪資所得、財產狀況等情，此據兩造
    自述在卷（見本院卷第93、94頁），且據本院調得兩造稅務
    電子閘門財產所得調件明細表附卷可佐（見本院個資卷）；
    以及原告之受傷程度、為此所受之身體、生活上之不便及精
    神上之痛苦、被告乙○○預防事故發生之可能性高低等一切情
    狀，認本件原告請求被告給付精神慰撫金20萬元，尚屬適當
    ，應予准許。
  ㈤綜上所述，原告因本件事故所受之損害為醫療費19萬2,207元
    、交通費4,895元、看護費用39萬6,000元及精神慰撫金20萬
    元，合計79萬3,102元（計算式：19萬2,207元＋4,895元＋39
    萬6,000元＋20萬元＝79萬3,102元），要屬有據。
五、按損害之發生或擴大，被害人與有過失者，法院得減輕賠償
    金額，或免除之，民法第217 條第1 項定有明文。次按行人
    穿越道路，應依下列規定：行人穿越道路，有交通指揮人員
    指揮或有燈光號誌指示者，應依交通指揮人員之指揮或號誌
    之指示前進，道路交通安全規則第134條第4款已有明文。本
    件原告未依行車燈光號誌之指示沿行人穿越道自工五路往中
    豐路694 巷方向、闖越紅燈，而當時天氣晴、夜間有照明、
    視距良好，路面乾燥、無缺陷及障礙，該路口設有行車管制
    號誌，號誌均運作正常，有道路交通事故現場圖、道路交通
    事故調查表㈠㈡在卷可憑（見本院108年度少調第1386號卷第5
    3至57頁），原告為54年4月間出生、國中畢業之成年人，依
    其智識、能力，亦無不能注意之情事，原告竟疏未依號誌之
    指示貿然穿越道路，被告乙○○所騎乘機車遂撞擊原告，致原
    告受有系爭傷勢，是原告亦有過失甚明，且其過失行為與自
    身所受傷勢間，亦有相當因果關係。本院綜合上情，暨系爭
    事故發生當時雖為夜間有照明，但光線不若日間之情況及被
    告乙○○就系爭事故發生之原因力之強弱與兩造過失之輕重等
    情節，認原告與被告乙○○應各負50％之過失責任，依此，原
    告得向被告請求賠償金額應核減為39萬6,551元（計算式：7
    9萬3,102元×50％＝39萬6,551元）。 
六、按無行為能力人或限制行為能力人，不法侵害他人之權利者
    ，以行為時有識別能力為限，與其法定代理人連帶負損害賠
    償責任；行為時無識別能力者，由其法定代理人負損害賠償
    責任，民法第187 條第1 項定有明文。被告乙○○係91年5月1
    4日生，為尚未滿20歲之限制行為能力人，依其年齡及本件
    車禍發生當時狀況判斷，其行為時應有識別能力，被告甲○○
    於本件事故發生時為其法定代理人，原告請求被告甲○○應與
    被告乙○○連帶負損害賠償責任，應屬有據。
七、末按給付無確定期限者，債務人於債權人得請求給付時，經
    其催告而未為給付，自受催告時起，負遲延責任。其經債權
    人起訴而送達訴狀，或依督促程序送達支付命令，或為其他
    相類之行為者，與催告有同一之效力。遲延之債務，以支付
    金錢為標的者，債權人得請求依法定利率計算之遲延利息。
    但約定利率較高者，仍從其約定利率。應付利息之債務，其
    利率未經約定，亦無法律可據者，週年利率為百分之五。民
    法第229 條第2 項、第233 條第1 項、第203 條分定明文。
    本件為侵權行為之債，兩造自無約定清償期及利率，原告主
    張被告應自民事擴張訴之聲明狀送達被告之翌日起至清償日
    ，按法定利率計算之利息，上開書狀繕本於110 年4月21日
    送達被告（見本院卷第33頁）而生送達及催告效力，是本件
    原告請求被告給付利息之起算日為110 年4月22日，應堪認
    定。
八、綜上所述，本件原告請求被告應給付39萬6,551 元，及自11
    0年4月22日起至清償日止，按週年利率5%計算之利息，為有
    理由，應予准許，逾此範圍之請求，為無理由，應予駁回
    。又本判決乃所命給付之金額未逾50萬元之判決，依民事訴
    訟法第389 條第1 項第5 款之規定，自應依職權宣告假執行
    ；此部分雖經原告陳明願供擔保，聲請宣告假執行，惟其聲
    請不過促請法院職權發動，本院毋庸就其聲請為准駁之裁判
    ，併此敘明。至原告敗訴部分，其假執行之聲請，已失所附
    麗，應予駁回。
九、本件事證已臻明確，兩造其餘攻擊防禦方法及所提之證據，
    經本院審酌後，認為均與判決結果無影響，爰不一一論述，
    附此敘明。
十、訴訟費用負擔之依據：民事訴訟法第79條、第82條第2項。
中　　華　　民　　國　　110 　年　　12　　月　　15　　日
                  民事第二庭法　官　李麗珍
以上正本係照原本作成。
如對本判決上訴，須於判決送達後 20 日內向本院提出上訴狀。
如委任律師提起上訴者，應一併繳納上訴審裁判費。
中　　華　　民　　國　　110 　年　　12　　月　　15　　日
                            書記官  謝伊婕